【裁判字號】    99,訴,1390
【裁判日期】    991129
【裁判案由】    違反毒品危害防制條例
【裁判全文】
臺灣彰化地方法院刑事判決              99年度訴字第1390號
公  訴  人  臺灣彰化地方法院檢察署檢察官
被      告  耿健倉
上列被告因毒品危害防制條例案件，經檢察官提起公訴（99年度
毒偵字第1844號），被告於準備程序中自白犯罪，本院行簡式審
判程序，判決如下：
    主  文
耿健倉施用第一級毒品，累犯，處有期徒刑壹年。
    事實及理由
一、犯罪事實：
  (一)耿健倉前於民國87年間，因施用毒品，經觀察勒戒，87年9
    月28日出所；又因施用毒品。88年5月21日受觀察勒戒，續
    行強制戒治，88年12月28日停止戒治出所，剩餘期間付保護
    管束，89年6月3日期滿未經撤銷停止戒治以已執行論。刑
    責部分則經本院以88年度訴字第419號判決判處有期徒刑8月
    確定，並於90年3月26日執行完畢。又於97年7月17日犯幫
    助詐欺罪，經本院97年度斗簡字第617號判決處有期徒刑3月
    ，97年11月17日確定，98年5月21日易科罰金執行完畢（構
    成累犯）。又於98年5月18日施用海洛因，經臺灣南投地
    方法院檢察署檢察官為緩起訴處分確定，復經撤銷緩起訴處
    分，99年3月31日偵查終結起訴（並經臺灣南投地方法院於
    99 年8月27日以99年度訴字第217號判決處有期徒刑8月，99
    年10月13日確定。）又98年9月20日施用海洛因，98年12
    月31日經本院98年度訴字第2084號判處有期徒刑8月，並經
    99 年2月23日臺灣高等法院台中分院駁回上訴（99年4月29
    日最高法院駁回上訴因而確定，99年7月14日入監執行，現
    仍執行中）。
  (二)耿健倉明知自己有毒品前案審理中，竟不知悔改，又基於施
    用第一級毒品海洛因之犯意，於99年4月23日晚上某時，在
    不詳地點之馬路邊，以海洛因摻入香菸點燃吸食之方式，施
    用第一級毒品海洛因1次。嗣於99年4月25日下午6時15分許
    ，為警採尿送驗，結果呈「可待因、嗎啡」陽性反應而查獲
    。
二、認定事實所憑之證據及理由：
  (一)被告於本院審理中之自白。
  (二)南投縣警察局南投分局委託檢驗尿液代號與真實姓名對照認
    證單，證明被告接受採尿送驗之事實。
  (三)詮昕科技股份有限公司濫用藥物尿液檢驗報告書，證明被告
    驗尿呈現「嗎啡、可待因」之陽性反應。按行政院衛生署管
    制藥物管理局93年7月16日管檢字第0930006199號函示意見
    ：「依據Clark's Analysis of Drugs and Poisons一書第
    三版之記載：...第一級毒品海洛因亦可代謝成嗎啡，且海
    洛因常見含有少量6-乙醯可待因雜質成分，該成分可代謝為
    可待因及嗎啡。...」（參照行政院衛生署管制藥品管理局
    發行「濫用藥物檢驗相關解釋彙編」P.14）故可證明被告因
    施用海洛因而同時檢出「可待因、嗎啡」陽性反應。
  (四)不再送觀察勒戒之理由：
    按最高法院97年度第5次刑事庭會議決議內容：「問題：毒
    品危害防制條例於民國九十二年七月九日修正公布，自九十
    三年一月九日施行，則被告於毒品危害防制條例修正前，初
    犯施用毒品罪，又於五年內第二次再犯，經依修正前毒品危
    害防制條例規定，追訴處罰同時並施以強制戒治，嗣於毒品
    危害防制條例修正公布並施行後，於第二次強制戒治期滿五
    年後，第三次再犯施用毒品罪，被告是否應依毒品危害防制
    條例第十條規定處罰？決議採甲說：肯定說。即按施用第一
    、二級毒品為犯罪行為，毒品危害防制條例第十條定有處罰
    明文。故施用第一、二級毒品者，依前揭規定本應科以刑罰
    。惟基於刑事政策，對合於一定條件之施用者，則依同條例
    第二十條、第二十三條之規定，施以觀察、勒戒及強制戒治
    之保安處分。又毒品危害防制條例於九十二年七月九日修正
    公布，自九十三年一月九日施行，其中第二十條、第二十三
    條將施用毒品之刑事處遇程序，區分為『初犯』及『五年內
    再犯』、『五年後再犯』。依其立法理由之說明：『初犯』
    ，經觀察、勒戒或強制戒治後，應為不起訴處分或不付審理
    之裁定；經觀察、勒戒或強制戒治執行完畢釋放後，『五年
    內再犯』者，因其再犯率甚高，原實施之觀察、勒戒及強制
    戒治既已無法收其實效，爰依法追訴或裁定交付審理。至於
    經觀察、勒戒或強制戒治執行完畢釋放後，『五年後再犯』
    者，前所實施之觀察、勒戒或強制戒治已足以遮斷其施用毒
    品之毒癮，為期自新及協助其斷除毒癮，仍適用『初犯』規
    定，先經觀察、勒戒或強制戒治之程序。從而依修正後之規
    定，僅限於『初犯』及『五年後再犯』二種情形，始應先經
    觀察、勒戒或強制戒治程序。倘被告於五年內已再犯，經依
    法追訴處罰，縱其第三次（或第三次以上）再度施用毒品之
    時間，在初犯經觀察、勒戒或強制戒治執行完畢釋放五年以
    後，已不合於『五年後再犯』之規定，且因已於『五年內再
    犯』，顯見其再犯率甚高，原實施觀察、勒戒或強制戒治，
    已無法收其實效，即應依該條例第十條處罰。至於第三次（
    或第三次以上）施用毒品之時間，是否宜有期間限制？以多
    久為適宜？則分屬刑事政策、專門醫學之範圍，非審判機關
    所能決定，有待循立法途徑解決。」被告於93年1月9日以前
    ，已有兩次觀察勒戒、一次強制戒治，及施用毒品遭判刑之
    記錄。參照上開決議，五年內再犯，並非五年後再犯，有卷
    附臺灣高等法院被告前案紀錄表、相關起訴書附卷可稽。被
    告既曾於「五年內再犯」，且經法院判處罪刑確定，其又於
    99年4月23日施用毒品，即非屬該條例第20條第3項所定「五
    年後再犯」之情形，仍應論以毒品危害防制條例第10條第1
    項之施用第一級毒品罪。
  (五)被告自白核與事實相符，足堪採信。本件事證明確，被告施
    用第一級毒品犯行，已可認定。
三、論罪科刑：
  (一)核被告所為，係犯毒品危害防制條例第10條第1項之施用第
    一級毒品罪。被告施用前持有一級毒品等低度行為，應為施
    用之高度行為所吸收，不另論罪。
  (二)被告有犯罪事實欄所示之前科執行記錄，此有臺灣高等法院
    被告全國前案紀錄表乙紙附卷可稽，其受此有期徒刑執行完
    畢後，五年以內再犯有期徒刑以上之罪，應依累犯規定加重
    其刑。
  (三)量刑審酌：被告毒品前科累累，尤其此次明知自己有二件毒
    品前案在審理中，竟不知悔改而施用，可知其仍未覺悟毒品
    是家破人亡的不歸路，又被告自述已離婚，孩子已念大學，
    一時心情不好才吸毒等情，被告不知珍惜身體，自毀前程，
    實應譴責。又被告警、偵訊均否認犯行，於審理中才承認犯
    行，態度態度不能稱為良好等一切情狀，量處如主文，以示
    懲儆。
四、適用法律：
  (一)刑事訴訟法第273條之1第1項、第310條之2、第454條第1項
    。
  (二)毒品危害防制條例第10條第1項、刑法第11條前段、第47條
    第1項。
本案經檢察官高宏銘到庭執行職務。
中    華    民    國    99    年    11   月    29    日
                  刑事第七庭    法  官   葉明松
以上正本證明與原本無異。
如不服本判決應於收受判決後10日內向本院提出上訴書狀，並應
敘述具體理由；其未敘述上訴理由者，應於上訴期間屆滿後20日
內向本院補提理由書（均須按他造當事人之人數附繕本）「切勿
逕送上級法院」。
中    華    民    國    99    年    11   月    29    日
                                書記官   施秀青
附錄本案論罪法條：
毒品危害防制條例第10條
施用第一級毒品者，處 6 月以上 5 年以下有期徒刑。
施用第二級毒品者，處 3 年以下有期徒刑。

司法院資訊處製作；財團法人民間司法改革基金會備份。
